【裁判字號】    97,上訴,2297
【裁判日期】    971204
【裁判案由】    強盜等
【裁判全文】
臺灣高等法院臺中分院刑事判決        97年度上訴字第2297號
上  訴  人
即  被  告  丙○○
                      巷3號.
選任辯護人  張智宏律師
上  訴  人
即  被  告  乙○○
                      樓（
            戊○○
                      巷6號.
            丁○○
上列3人共同
指定辯護人  本院公設辯護人  己○○
上列上訴人即被告等因強盜等案件，不服臺灣苗栗地方法院97年
度訴字第141號，中華民國97年8月29日第一審判決（起訴案號：
臺灣苗栗地方法院檢察署97年度偵字第500、795號），提起上訴
，本院判決如下：
    主  文
上訴駁回。
    犯罪事實
一、丙○○為遂行強盜寅○○財物犯行（此部分業經原審法院判
    處罪刑確定），而逃避警方追緝，乃夥同認識20幾年之乙○○（曾於民國76年間因搶奪等罪，經判處有期徒刑9年6月確
    定，後經減刑為9年5月，於80年9月3日假釋，於84年12月26
    日假釋期滿，之後均無犯罪前科紀錄）基於意圖為自己不法
    所有之犯意聯絡，於附表編號1所示之時間、地點，以附表
    編號1所示之手段，竊取辛○○所有之車牌號碼LU-9984號車
    牌2面，得手後，再將該2面車牌懸掛在乙○○所有引擎號碼
    為AA-AN05888號之墨綠色、三陽廠牌自用小客車上（其原車
    牌號碼為6630-NS號，於拆卸後即放置於車上）。
二、丙○○又夥同乙○○、戊○○（88年因竊盜案件，經法院判
    處有期徒刑6月，緩刑2年，之後即無犯罪紀錄）為犯案後逃
    避追緝之用，於附表編號2所示之時間、地點，以附表編號2
    所示之手段，使用三叉梅花扳手，拆卸竊取顏增德所有車牌
    號碼7253-KX號車牌2面（該車輛於96年12月28日上午8時許
    ，在苗栗縣公館鄉玉泉村17鄰玉泉167號前，經顏增德發現
    失竊），得手後，懸掛在乙○○所有引擎號碼為AA-AN05888
    號之墨綠色、三陽廠牌自用小客車上，以逃避警察追緝（並
    將附表編號1竊得之LU-9984號車牌隨意丟棄，而未尋獲）。
三、丁○○於88年間因詐欺等案件，經法院判處有期徒刑7月、4
    月，並定應執行有期徒刑10月確定，於92年9月4日執行完畢
    ，並於96年間有觀察勒戒之紀錄（目前在監執行因施用毒品
    案件判處有期徒刑10月部分）。丙○○又夥同乙○○、戊○○及丁○○，於附表編號3所示之時間、地點，以附表編號3
    所示之手段，強盜子○○1,700多元、壬○○2,000多元、庚○○2,200多元、癸○○1,100多元，合計6,000多元、子○○之摩托羅拉廠牌手機1支、及癸○○之皮包1個（內有身份
    證駕照等物）得手後，現金交由丙○○保管，以支應4人之
    交通、住宿、飲食等花費，其餘物品則隨意丟棄。
四、丙○○再夥同乙○○、戊○○及丁○○，於附表編號4所示
    之時間、地點，以附表編號4所示之手段，強取丑○○所有
    之現金8,700元，得手後，現金由丙○○保管，以支應4人之
    交通、住宿、飲食等花費，並將如附表編號2所竊得7253-KX
    號車牌隨意丟棄，而將原6630-NS號車牌還原懸掛於車上，
    之後，4人即駕車前往苗栗市新英里米南汽車旅館208房住宿
    休息。
五、嗣於97年1月24日晚上7時許，乙○○駕駛6630-NS號車輛，
    搭載丙○○、戊○○、丁○○，在臺北縣新莊市○○路531
    號尚成小客車租賃有限公司（下稱尚成租賃公司），由乙○○租用車牌號碼7601-MP號自用小客車（其所駕駛之6630-NS
    號車輛，則暫停於尚成租賃公司內），準備處理債務，而於
    同年月25日下午3時50分許，經警據報循線在新莊市○○路
    55號珈多利汽車旅館106號房，拘提丙○○、戊○○、乙○○及丁○○等人到案而查獲，並在上述租用之7601-MP號自
    用小客車上查扣作案使用之西瓜刀3支、頭套4個、手套2雙
    、口罩1個、三叉梅花扳手2支等物，及同日下午6時10分許
    ，在車牌號碼6630-NS號車上，查扣乙○○所有作案及詐領
    （原審判決附表編號二所示被害人寅○○）款項時所用帽子
    1頂、頭套1個、口罩1個、塑膠束帶6條，及強盜財物後由丙○○記帳之記事本1本等物，再於同日晚上10時許，在苗栗
    市○○路426號6樓之3乙○○租屋處，查扣乙○○詐領贓款
    時所穿著之上衣1件等物。
六、案經丑○○訴請苗栗縣警察局苗栗分局報請臺灣苗栗地方法
    院檢察署檢察官偵查起訴。
    理  由
壹、程序方面，有關證據能力部分：刑事訴訟法第159條第1項雖
    規定，被告以外之人於審判外之言詞或書面陳述，除法律有
    規定外，不得作為證據。惟同法第159條之5明定：「被告以
    外之人於審判外之陳述，雖不符前4條之規定，而經當事人
    於審判程序同意作為證據，法院審酌該言詞陳述或書面陳述
    作成時之情況，認為適當者，亦得為證據。」、「當事人、
    代理人或辯護人於法院調查證據時，知有第159條第1項不得
    為證據之情形，而未於言詞辯論終結前聲明異議者，視為有
    前項之同意。」，其立法理由在於傳聞證據未經當事人之反
    對詰問予以核實，乃排斥其證據能力。惟當事人如放棄對原
    供述人之反對詰問權，於審判程序表示同意該等傳聞證據可
    作為證據，此時，法院除認該傳聞證據欠缺適當性外，自可
    承認其證據能力。又當事人、代理人或辯護人於調查證據時
    ，知有刑事訴訟法第159條第1項不得為證據之情形，卻表示
    「對於證據調查無異議」、「沒有意見」等意思，而未於言
    詞辯論終結前聲明異議者，應視為已有將該等傳聞證據採為
    證據之同意，最高法院93年度台上字第3533號、94年度台上
    字第2976號判決亦採同一見解。經查：被告丁○○之指定辯
    護人於原審準備程序中對於共同被告戊○○於警詢之筆錄認
    為屬被告以外之人，在審判以外之陳述，沒有證據能力，嗣
    於原審審理時已經不再爭執證據能力（原審卷第320頁），
    至於本案其餘被告及選任辯護人、指定辯護人、檢察官於原
    審及本院審判期日，對於下列經本院調查之證據方法，均表
    示對證據能力不爭執，復於審判期日就本院一一提示之前揭
    證據方法於言詞辯論終結前，均亦未就所調查之證據主張有
    刑事訴訟法第159條第1項不得為證據之情形，是參照上開說
    明要旨，本案經調查之證據，均有證據能力，合先敘明。
貳、實體部分：
一、訊據上訴人即被告丙○○、乙○○對於附表編號1所示之時
    間、地點，以附表編號1所示之手段，共同拆卸被害人辛○○所有車牌號碼LU-9984號車牌2面之事實，均坦白承認，
    本核與被害人於警詢之證詞相符，復懸掛上述偷竊車牌作案
    之翻拍照片可證（見97年度偵字第500號卷(二)第159頁至第16
    3頁），堪認被告等人自白與事實相符，犯行堪以認定。
二、訊之被告丙○○、乙○○、戊○○對於附表編號2所示之時
    間、地點，以附表編號2所示之手段，竊取被害人顏增德所
    有車牌號碼7253-KX號車牌之事實，均坦白承認，核與被害
    人顏增德於警詢證詞，及附表編號4所示被害人丑○○於原
    審證述：被告等掛上述偷竊車牌駕駛車輛，插在其車後面阻
    止其離開，而強盜其8,700元之證詞相符（見原審卷第301頁
    ），亦堪認被告丙○○、乙○○、戊○○等人之自白與事實
    相符，應堪予認定。
三、訊之被告乙○○、戊○○對於編號3所示之時間、地點，以
    附表編號3所示之手段，強盜被害人子○○1,700多元、壬○○2,000多元、庚○○2,200多元、癸○○1,100多元，合計6
    ,000 多元、子○○之摩托羅拉廠牌手機1支、及癸○○之皮
    包1個（內有身份證駕照等物）等事實，均坦白承認；訊之
    被告丙○○則矢口否認有參與本件強盜犯行，辯稱當時其與
    丁○○在家中休息，是乙○○與戊○○自行駕車前往強盜云
    ；訊之被告丁○○固承認有搭車前往，但否認參與犯行，辯
    稱：在車上睡覺，並未下車云云。然查，此部分事實有被害
    人子○○（見97年度偵字第795號卷第38頁）、壬○○、庚○○、癸○○之指述，臺中縣沙鹿鎮光田醫院診斷證明書（
    證明97年1月21日被害人壬○○遭被告乙○○、戊○○進入
    子○○外埔鄉住處搶錢，並遭被告戊○○手持之西瓜刀劃傷
    而就醫等事實。）、和解書（見原審卷第104頁）可證，足
    認被告乙○○、戊○○等人之自白與事實相符。而被告丁○○於警訊時供述：「我當日有喝酒，與丙○○沒有下車…丙○○提議行搶，並說等一下戊○○與乙○○拿西瓜刀下車行
    搶，我跟丙○○留在車上，我本來要下車，之後我說我有一
    點醉所以沒有下車行搶……」（偵字第795號卷第33頁至第
    37頁）；於偵查時供述：「警詢筆錄實在……」（偵字500
    號卷(二)第186頁）；其在檢察官聲請羈押當日，尚未查獲附
    表編號3之事實，97年2月15日檢察官偵訊時詢問其對於被告
    丙○○所述附表編號3之事實，有何意見？被告丁○○回答
    ：「總共有5個人，另外一個人是丙○○所帶來，我喝酒，
    不清楚是4個人或5個人……自己沒有進去，在車上睡覺，我
    不知道誰進去，戊○○與丙○○有無下車我不知道……半路
    時我才醒過來，丙○○有跟我講，他去外埔處理他欠人家6
    萬元債務，對方要他先拿3萬元，他說月底再給對方」（偵
    字500號卷(二)第327頁最後一行、第328頁）；其於原審審理
    時仍辯稱：「有5個人前往」（見原審卷第199頁）。綜上所
    述，被告丁○○於警察局調查時係明白被告丙○○等人提議
    要持西瓜刀去台中縣外埔鄉子○○之住處行搶，並供述其本
    來要下車行搶，因酒醉而未下車，與被告乙○○供稱：「在
    喝酒已經商議到臺中縣外埔鄉行搶」，及被告丙○○警訊供
    稱「在住宿旅館時已經商議行搶籌錢」相符，此亦與其等在
    行搶前已經購買作案之工具及行竊車牌掩飾犯案之情節一致
    ，足證被告丁○○與被告丙○○等人在作案前就已經商議在
    臺中縣外埔鄉行搶之過程。因此被告乙○○供稱：「丙○○
    說是教訓，所謂教訓就是入屋持刀搶錢」（原審卷第291頁
    最後一行），與被告丁○○所稱：「處理6萬元債務」應該
    都是指向其等與被告丙○○等人要去持刀搶錢。又查被告丙○○於97年1月29日警察局供述：「與乙○○、戊○○、丁○○早於米蘭汽車旅館住宿就已商議搶錢籌錢使用，4人一
    起去苗栗市佳福賣場買2支西瓜刀、2個頭套、手套2雙……
    由乙○○與丁○○下車入屋內行搶，我跟戊○○在車內……
    所偷得錢由我保管負責繳交住宿、油資吃飯等費用，4人聚
    在一起是準備隨時出去一起作業……」；而其於97年1月29
    日偵查中證述：「回外埔拿東西，與乙○○、戊○○、丁○○一起去，剛好經過，乙○○與丁○○進去，我跟戊○○在
    外面等，乙○○與丁○○矇面拿西瓜刀搶6-7千元及手機，
    包包，手機及包包後來丟棄……」（偵字500號卷(二)第216頁
    至第220頁、第240頁至第241頁、偵字第795號卷第8頁至第1
    0頁）；於97年3月4日檢察官偵訊改稱：「乙○○與丁○○
    進去」（同上卷第346頁）；然於原審97年5月27日審理中，
    經檢察官交詰問結證：「（檢察官問：《同卷216頁》倒數
    第4行，外埔鄉○○路33號打麻將那個案子，你說你把車子
    停在他家隔壁，由乙○○、丁○○下車進入屋內行搶，然後
    再看《217頁第6行》，乙○○、丁○○下車時，各持西瓜刀
    一把，頭戴毛線頭套，衝進去搶了沒有兩分鐘，就出來上車
    離開，那你跟戊○○在車上，沒有帶頭套，就建議他們而已
    ，這你在警察局所講的是不是實在？）實在…（檢察官問：
    《同卷240頁》倒數第10行，你在檢察官面前說當天外埔鄉
    那一件，你跟乙○○、戊○○、丁○○4個人一起去，你開
    車，你剛好開車經過他家發現樓下燈還亮著，有人在打麻將
    ，你們就想說有錢，那就乙○○、丁○○2個人進去，你跟
    戊○○在外面等，因為你跟戊○○跟子○○認識，所以沒有
    進去，那乙○○跟丁○○進去有矇面各帶一把西瓜刀，進去
    約兩分鐘，他們出來搶了六、七千元的現金，子○○的一支
    手機，一個年輕人的包包，這個你在檢察官面前，所講是不
    是實在？）實在，（檢察官問：《同卷346頁》第九行，外
    埔鄉那一件你說是乙○○跟丁○○各拿一支西瓜刀矇面進去
    搶六千多，是他們賭博的錢，你在檢察官面前所講的是不是
    實在？）實在」（原審卷第179頁至第180頁）；而辯護人許
    盟志反詰問：「你在偵一卷第22頁僅提到你跟乙○○、戊○○前往犯案，沒有提到丁○○？」被告丙○○經過17秒仍未
    回答辯護人之詰問（原審卷第181頁），後經辯護人再追問
    ，被告丙○○回稱：「不了解辯護人之意思、我就忘記了」
    ，辯護人問：有誰下車行搶？被告丙○○稱：「乙○○與戊○○……丁○○在車上睡覺，他不知道……他坐在車上，我
    們3個人下車，子○○與貓貍山公園事前搶案都沒有討論要
    做案……」（原審卷第182頁至第183頁）；辯護人再反詰問
    其：「今天所述實在，還是在檢察官在警察局陳述比較實在
    ？」被告丙○○經過28秒，仍未回答辯護人之問題，後經辯
    護人追問，點頭說在檢察官那邊講得實在（原審卷第184頁
    ），辯護人仍再次問被告丙○○：「那你意思是剛才你講的
    不實在？你剛才講說這兩次包括外埔鄉子○○這一件跟貓狸
    山公園這一件丁○○都在車上睡覺，這點是不實在的？」（
    原審卷第184頁），被告丙○○經過22秒仍沒有回答，辯護
    人再問：「清楚我的問題嗎？請你回答」，被告丙○○終於
    回答：「嗯，在檢察官（所講）的過程都實在」（原審卷第
    185頁）；檢察官再行覆主詰問如下：「（檢察官問《偵二
    卷191頁》你在檢察官面前有具結過，具結作證過？）對。
    （檢察官問《同卷186頁、187頁》檢察官有問戊○○跟丁○○他們兩個人有沒有在貓狸山搶被害人的八千七百元，你看
    187頁第3行，丁○○當時有回答說他也有下車，但是他負責
    控制現場，沒有拿刀，是丙○○拿一支，另一支是誰拿，他
    不知道，丁○○在檢察官面前講過這些話，你知道嗎？）不
    知道。（檢察官問：不知道是不是，現在才知道？）對。（
    檢察官問：《偵795號卷34頁》倒數第3行，這個是丁○○在
    警察局所講，警察問他說是什麼人提議到外埔鄉行搶被害人
    財物，他說是丙○○，警察又問他說是不是認識被害人他們
    ，他說他不認識，是丙○○認識他們，他曾經去那邊打過麻
    將，警察又問說丙○○提議到外埔鄉○○路行搶被害人財物
    ，案發前你們如何分工，在第35頁乙○○他說乙○○開車來
    公園載我，在國道三號大甲交流道有回去戊○○家裡，好像
    是去拿刀子，丙○○說等一下戊○○跟乙○○下車去行搶，
    我跟丙○○二個人留在車上，為何選定你跟丙○○二個人沒
    有下車，他說他那一天有喝酒，丙○○要開車，警察又問說
    你說沒有下車行搶，為什麼丙○○跟戊○○說你跟乙○○下
    車進入屋內行搶，丁○○說那天本來是他要下車，後來有點
    醉就沒下車去行搶，所以在事前的確有提過分工，你知道丁○○在警察局講過這些話嗎？你知道嗎？）不知道。（檢察
    官問：到底丁○○就貓狸山公園跟外埔鄉這二件，丁○○到
    底有沒有下車去行搶？）沒有。（檢察官問：沒有去行搶，
    那你在檢察官面前說的是偽證？）（經過15秒，沒有回答）
    （檢察官問：請你據實陳述，這兩件丁○○到底有無下車行
    搶？）（經過52秒，沒有回答）（檢察官問：是否可以請你
    回答？）有。（檢察官問：他有下車去行搶，那為什麼你今
    天猶豫一下說有，一下說沒有，為什麼一下子說有一下子說
    沒有？）因為我不知道犯這個案子會被判這麼多年。」（原
    審卷第185頁第187頁）。原審審判長依據上情，於同日審理
    中訊問是否有被告丁○○所稱阿祥此人，被告丙○○經過28
    秒不回答，再追問，經過17秒仍不回答，後經訊問被告乙○○幾個問題之後，再回頭問被告丙○○，其經7秒仍不回答
    ；受命法官再追問，被告丙○○稱：「沒有阿祥這個人」（
    原審卷第198頁至第199頁）。可知道被告丙○○對於被告丁○○是否下車一起行搶之證述前後反反覆覆，令人質疑其真
    實性。原審法院因為被告丙○○供述前後不一，復與被告丁○○之供述有所出入，為慎重起見，於97年5月27日審理結
    束，請苗栗縣警察局苗栗分局再次查明本件是否有如被告丁○○所辯稱：「尚有第5人參與」，被告丙○○於97年5月28
    日警察局調查時稱：「臺中縣外埔鄉子○○搶案是乙○○與
    戊○○下車行搶，我跟丁○○在車上接應」（原審卷第232
    頁最後2行），最後審理時也稱：「被告丁○○附表編號四
    與五都沒有下車，要量刑比較輕」（原審卷第335頁），足
    證被告丁○○事前有參與商議在臺中縣外埔鄉子○○強盜案
    件。從上供述，被告丙○○有關台中縣外埔鄉子○○強盜案
    件，先供述是乙○○、丁○○下車持刀進屋內行搶，次稱其
    與丁○○在車上接應，最後再指出丁○○沒有下車是負責接
    應工作，從被告丙○○之證詞雖然無法得知被告丁○○是否
    有下車行搶之行為，但可以明確知道被告丁○○事前是參與
    犯罪商議的。再查，被告乙○○則從警察局、檢察官偵訊均
    否認其前往台中縣外埔鄉行搶（同上卷第22頁至第26頁），
    並於偵查中證述：「承認在銅鑼偷車牌，否認在苗栗偷車牌
    ，承認寅○○搶案及持寅○○金融卡領款，與貓貍山公園強
    盜丑○○財物。」；於97年4月18日原審準備程序稱：「承
    認所有起訴犯行」（原審卷第85頁至第91頁）；於97年5月2
    7日審理中對於是否有阿祥此人稱不知道，審判長當庭問：
    「不是5個人（去）？」，其供稱：「當時我有喝醉，都是
    丙○○安排，他叫我做什麼我就做什麼，有時候下車，有時
    候上車，也不知道有幾個人。」（原審卷第198頁）；其於9
    7年5月28日警察局訊問供稱：「我下去，另一個我不知道是
    誰，我忘記了，分工是丙○○分配的，所以我不確定另一個
    人跟我進去搶的是誰？」（原審卷第235頁至第236頁）；到
    原審審理時明確供述一起持刀下去是體型與他比較相同之被
    告戊○○（原審卷第236頁、第290頁），於本院亦同此供述
    。因此被告丙○○、乙○○、戊○○於97年7月8日原審審理
    中均供稱「台中縣外埔鄉子○○強盜案件是被告乙○○、戊○○持刀入屋行搶」無誤，被告丙○○稱：「4人前往，丁○○沒有下車」（原審卷第332頁）、被告乙○○供稱：「
    當初從臺中喝酒來，是丙○○開車到苗栗，然後換我開，我
    開之後，當時好像意識不清楚這樣，然後我記得有下車還是
    沒有下車，沒有丑○○說的4個人上他的車，我跟丙○○、
    戊○○」（原審卷第333頁至第334頁），被告丁○○最先稱
    ：「有5個人前往，那時候我有問丙○○為何不把阿祥供出
    來，他說他沒辦法連絡到這個阿祥，因為他跟阿祥認識不久
    ，怕無法叫出這個阿祥，會判更重。」（原審卷第199頁）
    ，其後於審理中供稱：「丙○○、乙○○、戊○○和阿祥行
    搶，我在車上」（本院卷第333頁）。經查，與台中縣外埔
    鄉同日被搶之告訴人丑○○證稱「是4人進入其車內行搶」
    ，被告乙○○承認開一臺車搭載被告丙○○、戊○○、丁○○，也與被告丙○○均供稱沒有阿祥此人（原審卷第233頁
    、第236頁、第240頁），而被告丙○○、乙○○也承認是被
    告乙○○、戊○○持刀，被告戊○○亦坦承參與。則被告丁○○與被告丙○○、乙○○、戊○○如無事前商議搶錢，被
    告丁○○怎會於警察局偵訊時供述：「強盜臺中縣外埔鄉當
    日我有去，是乙○○與戊○○下車行搶，我有喝酒所以與丙○○在車上，丙○○提議行搶臺中縣外埔鄉乙○○開車來豐
    原載我，下3號大甲交流道戊○○家拿刀子，丙○○說等一
    下戊○○與乙○○下車進去搶……那天我本來要下車，因有
    一點醉所以沒有進去搶，戊○○、乙○○下車拿西瓜刀，有
    沒有載頭套我沒有注意看，搶6-7千元，戊○○拿一個小包
    包」等情（偵字第795號第33頁至第35頁）？以其會與被告
    丙○○等人一起喝酒，復一起搭車前往臺中縣外埔鄉，又供
    述其本來要下車，僅因有酒意，所以與被告丙○○一起留在
    車內（此部分，被告丙○○供稱係負責接應工作、被告丁○○辯稱在睡覺，不知情），犯案後一起投宿米南汽車旅館，
    共花費所搶得之財物而觀，其辯稱：在車上睡覺，不知道被
    告丙○○等人要去行搶，實難採信。再對照其等於97年1月2
    4日晚上7時許，乙○○駕駛承租自用小客車，而將其所駕駛
    另一6630-NS號車輛，則暫停於尚成租賃公司內，準備處理
    債務，而於同年月25日下午3時50分許，經警據報循線在新
    莊市○○路55號珈多利汽車旅館106號房，查獲並拘提丙○○、戊○○、乙○○及丁○○等四人到案，並在上述租用之
    7601-MP號自用小客車上查扣作案使用之西瓜刀3支、頭套4
    個、手套2雙、口罩1個、三叉梅花扳手2支等物，被告丁○○如不知情未參與犯行，以其居住於「臺中縣豐原市」，何
    有與被告丙○○、乙○○、戊○○在豐原喝酒之後，駕車到
    台中縣外埔鄉子○○住處強盜案後，復持續駕駛到苗栗縣苗
    栗市貓貍山公園籃球場強盜告訴人丑○○之後，一起入住貓
    貍山公園籃球場附近之米南汽車旅館，之後又於同年月25日
    4人一起駕車，車上載有作案之工具即「西瓜刀3支、頭套4
    個、手套2雙、口罩1個、三叉梅花扳手2支等物」前往臺北
    地區準備處理債務，且所強盜所得之財物又一律交付被告丙○○使用於其4人吃住玩樂？又直到檢察官於97年2月15日偵
    查中才供述上有阿祥此人之理（偵字第500號卷(二)第327頁最
    後一行）？被告丁○○辯稱：「僅因酒醉乘坐於車內不知其
    等強盜財物」等詞，應與經驗法則不符，自以被告丙○○供
    稱其等留在車內負責接應工作為真實。而被告丙○○於本院
    改稱其不知情云云，亦無非卸責之詞，不足採信。另被告乙○○、戊○○於本院附和被告丙○○說詞，供證稱丙○○未
    參與，亦不知情，核屬迴護勾串之詞，毫無足採。參照最高
    法院73年台上字第1886號判例要旨：「共同正犯之意思聯絡
    ，不限於事前有所協議，其於行為當時，基於相互之認識，
    以共同犯罪之意思參與者，亦無礙於共同正犯之成立。」、
    73年台上字第2364號判例要旨：「意思之聯絡並不限於事前
    有所謀議，即僅於行為當時有共同犯意之聯絡者，亦屬之，
    且其表示之方法，亦不以明示通謀為必要，即相互間有默示
    之合致，亦無不可。」、77年台上字第2135號判例要旨：「
    共同正犯之意思聯絡，原不以數人間直接發生者為限，即有
    間接之聯絡者，亦包括在內。如甲分別邀約乙、丙犯罪，雖
    乙、丙間彼此並無直接之聯絡，亦無礙於其為共同正犯之成
    立。」，80年度台上字第1870號判決要旨：「按共同正犯應
    就全部犯罪結果負其責任。」本件被告乙○○、戊○○於本
    院審理時承認下車持刀進子○○屋內行搶，與被害人子○○
    、壬○○、庚○○、癸○○等人指述有兩人持刀入屋行搶相
    符。至於被告丁○○則於檢察官於97年2月15日偵訊後才一
    直堅持有5個人去（偵字第500號卷(二)第327頁），並稱綽號
    阿祥的人是被告丙○○之朋友，僅參與苗栗市福星山（又稱
    貓貍山）及臺中縣外埔鄉搶案（原審卷第226頁），然其未
    提供綽號阿祥之真實姓名年籍地址供查證，供述又與被告丙○○、乙○○、戊○○供述僅有其等與被告丁○○一起前往
    ，並無阿祥之人參與不符，何況依照被告丁○○於供稱當日
    有喝酒，在車上睡覺，沒有下車等情，又怎知道是丙○○提
    議行搶，並說等一下戊○○與乙○○拿西瓜刀下車行搶之分
    配工作，復知：「我本來要下車，之後有一點醉所以沒有下
    車行搶」（偵字第795號第33頁至第37頁），又如何知道還
    有第5個人一起同去，分別於警察局、檢察官偵訊時詳述案
    情之經過（見原審卷第322頁至第330頁）？另參酌告訴人丑
    ○○指述由有4人於同日凌晨3時40分在貓貍山公園籃球場持
    刀強盜其身上8,700元現金，其中被告丙○○、乙○○、戊○○承認犯行，所剩1人除同往之被告丁○○外，有誰呢？
    如果告訴人丑○○所稱第4人是被告丁○○供稱阿祥之人，
    何以有被告丙○○等人一面稱無阿祥之人，一面又稱丁○○
    沒有下車之矛盾情節？何以被告丙○○等人不認同被告丁○○供述阿祥之人參與，又要為被告丁○○脫罪？真正之理由
    有可能是其等並未供述真實犯案之經過，也有可能真的涉案
    罪刑很重要迴護被告丁○○？或真有阿祥之人存在，真的不
    知道其姓名，怕供述不出姓名反而被判刑很重，或其等知道
    阿祥之人而不願意供述其姓名？本院以其等乘坐之車上查獲
    有頭套4個而言，認為被告丙○○等人所述4人前往比較符合
    車上查扣物品，認定本案並無阿祥之人參與。則被告丁○○
    既然與被告丙○○、乙○○、戊○○等人同乘一車，事後投
    宿同一汽車旅館，犯案後同花強盜所得財物，相隔4日又聚
    在一起，一起開車換乘新租之車，再一起搭所租賃之車輛，
    載有作案之工具（西瓜刀3支、頭套4個、手套2雙、口罩1個
    、三叉梅花扳手2支等物），被告丁○○為「挺」被告丙○○，一起前往台北地區處理債務，足以認定被告丁○○對於
    其與被告丙○○等人一起搭車前往所為之犯行均應有強盜之
    犯意聯絡，均為共同正犯，自應就其他共同正犯所實施之行
    為，同負其責任，不管其是否下車行強而有所分別，其辯稱
    ：未下車行搶所以不應該成立強盜犯行等情，是誤認共犯之
    法律概念。另其再辯稱僅坐在車內並未下車強盜，不知道其
    他人要強盜等詞，亦與一般人「共乘一車共商一事」之做法
    不符，難以採信為真。
四、訊之被告丙○○、戊○○對於附表編號4所示之時間、地點
    ，以附表編號4所示之手段，強取告訴人丑○○所有之現金
    8,700元，得手後，現金由丙○○保管，以支應上開4人之交
    通、住宿、飲食等花費，並將附表編號2竊得7253-KX號車牌
    隨意丟棄，而將原6630-NS號車牌還原懸掛於車上，之後，4
    人即駕車前往苗栗市新英里米南汽車旅館208房住宿休息之
    事實，於原審及本院審理時均坦白承認。被告丁○○固承認
    有一同搭車前往，但否認參與犯行，辯稱在車上睡覺，到達
    公園後，丙○○將頭套丟給他，要他下車，其並未上被害人
    之車行搶云云；被告乙○○於原審自白犯罪，於本院審理中
    則否認有參與本件強盜案件，辯稱其搶完臺中縣外埔鄉那件
    後就離開，未參與本件云云。然查本件事實有告訴人丑○○
    於警2時指述：「4-5名男子到其車旁，持刀叫其下車，又押
    其回到車內，將身上8,000元交付，叫其不要下車後駕車離
    去……矮小的是丙○○，胖的是乙○○，另二人沒有印象，
    被西瓜刀架住脖子，十分害怕，至少4人，當晚剛領8,000元
    ，至少8,000元被搶……矮小的向我稱是跑路的有記我的車
    牌，不要報警，有人戴口罩，有人沒戴口罩」（偵字第500
    號卷(一)第74頁、第76頁至第77頁），及其於原審結證稱：「
    我是剛好在那邊休息，剛好就一下車，後面有一台就插到我
    車子後面，一插下來就四個人下車了，不知道一個還是二個
    拿刀子架我，他說要搶劫，我就沒講話了，他說他跑路要用
    到錢，叫我身上的錢全部拿出來，他架著我，我也不能怎麼
    樣啊！我就把身上的錢全部拿出來，拿給他以後，他還問我
    說存摺那些有沒有帶，我說我沒有帶，他搶完我，把我電話
    拿走，他要走又把電話還給我，然後他一開車，我馬上發動
    車子追他，追到南苗派出所那邊，他們要往大學那邊上去吧
    ！剛好南苗派出所，就那個路口紅綠燈有架個攝影機，他們
    就從那邊上去調頭，他可能知道我在追他吧！調頭繞回來往
    回走，走到有一個小路吧！右手邊有一條小路下去，我追到
    那邊他們就停下來了，因為他們要下車，我趕快就倒退，跑
    到南苗派出所報警，報警然後有調監視錄影帶，那時候就只
    有2台車，我那台跟他那台，我在追他們的情景。」可證（
    原審卷第295 頁至第308頁），並有乙○○所駕駛自小客車
    之車籍查詢基本資料、居住於米南汽車旅館97年1月21日旅
    客登記簿，可證彼等強盜後確實前往該旅館208房休息，並
    登記6630-NS車牌號碼（同上偵字第500號第118頁、第120頁
    ），足證被告丙○○、乙○○、戊○○等人於原審之自白，
    及丙○○、戊○○於本院之自白與事實相符，堪予採信。再
    告訴人丑○○指述至少有「4名」被告上車強盜其身上現金
    ，其中被告丙○○、乙○○、戊○○分別於原審或本院坦白
    承認，被告丁○○則否認，並指出尚有綽號阿祥之人前往，
    然為被告丙○○、乙○○、戊○○否認另有阿祥之人，其等
    並明確供述就是被告丁○○一同前往。經查被告丁○○於警
    詢時已供述：「強盜台中縣外埔鄉當日我有去，是乙○○與
    戊○○下車行搶，我有喝酒所以與丙○○在車上，丙○○提
    議行搶台中縣外埔鄉乙○○開車來豐原載我，下3號大甲交
    流道戊○○家拿刀子，丙○○說等一下戊○○與乙○○下車
    進去搶……那天我本來要下車，因有一點醉所以沒有進去搶
    ，戊○○、乙○○下車拿西瓜刀，有沒有戴頭套我沒有注意
    看，搶6、7千元，戊○○拿一個小包包」（偵字第795號第3
    3頁至第35頁）；其於97年1月26日偵查時具結證述：「我有
    下車，但我負責控制現場，我沒有拿刀，刀一支丙○○拿的
    ，另一支不知道誰拿……我只有參加貓貍山公園這件搶案」
    （偵字第500號卷(二)第187頁），而其在檢察官聲請羈押當日
    ，經原審法官訊問其是否參與被告丙○○、乙○○、戊○○
    等人持西瓜刀強盜被害人丑○○身上8,700元時，仍回答：
    「有」（見偵字第500號卷(二)第212頁）；而其於原審準備程
    序與審理時則否認犯行，並抗辯其僅有前往，但因喝酒沒有
    下車等情節，甚至於原審97年5月27日審理中辯稱：「那時
    候我有問丙○○為何不把阿祥供出來，他說他沒辦法連絡到
    這個阿祥，因為他跟阿祥認識不久，怕無法叫出這個阿祥，
    會判更重。」云云（原審卷第199頁）。以被告丁○○從84
    年起即涉嫌公共危險案件（70年10月8日生，僅14歲），復
    於88年間因懲治盜匪條例等案件，曾經法院定執行有期徒刑
    4年，尚因詐欺案件，經法院判處有期徒刑7月，亦於96年間
    有觀察、勒戒之經驗，目前尚在執行因施用毒品案件判處有
    期徒刑10月部分，其自97年1月25日起為警查獲，對於觸犯
    法律經警察局調查、檢察官偵查及原審訊問止，有多次涉案
    應訊之經驗，明白涉案被調查之嚴重性，其與被告丙○○、
    乙○○、戊○○如無事前商議搶錢，並接受被告丙○○所分
    配之工作，何於97年1月26日偵查時結證：「我有下車，但
    我負責控制現場，我沒有拿刀，刀一支丙○○拿的，另一支
    不知道誰拿……我只有參加貓貍山公園這件搶案」（偵字第
    500號卷(二)第187頁），及在檢察官聲請羈押當日，經原審法
    官訊問其是否參與被告丙○○、乙○○、戊○○等人持西瓜
    刀強盜被害人丑○○身上8,700元時，仍回答：「有」（見
    偵字第500號卷(二)第212頁）？故其在原審及本院之辯詞，除
    與告訴人丑○○之指述不符外，與其自己在偵查中之證述亦
    不符，也不符合一般人之思維與做法，令人質疑其辯詞之真
    實性。再者，被告丙○○於97年1月29日警訊亦供述被告丁○○有參與，且早於米蘭汽車旅館住宿就已商議搶錢籌錢使
    用，一起去苗栗市佳福賣場買2支西瓜刀、2個頭套、2雙手
    套（偵字第795號第8頁至第9頁）；甚至於偵查中仍證述：
    「苗栗市貓貍山公園4個人下去搶，戊○○與丁○○坐後面
    …戊○○與丁○○先下去搶，丁○○只有參加苗栗市貓貍山
    公園跟八里，其他都是我跟乙○○與戊○○三人去搶」（偵
    字第500號卷(二)第183頁）；而其於原審結證竟翻供前詞，一
    下稱丁○○有下車一下稱沒有下車，不知情（見原審卷第17
    8頁至第189頁、第332頁、第335頁），並辯稱是因為罪很重
    ，所以證述反反覆覆（原審卷第188頁）。嗣於原審審理中
    被告丙○○、乙○○、戊○○於97年7月8日均稱：「丁○○
    沒有下車」（原審第332頁至第334頁），除與被告丁○○於
    警察局、檢察官偵訊及原審審理羈押訊問時不符，亦明顯與
    告訴人丑○○明確證述有4人下車涉犯強盜犯行不一致。另
    查承前項所述，依據其等之陳述，當晚是被告丙○○、乙○○等人先開車接戊○○，再去豐原載丁○○，之後到豐原地
    區某一個山上喝酒，原車再到臺中縣外埔鄉強盜子○○等人
    ，又改由乙○○開車一起到苗栗貓狸山公園持刀強盜丑○○
    ，依據乙○○所述，在豐原喝酒中間，丙○○提起臺中縣外
    埔鄉詐賭，要去教訓他們，基於朋友義氣所以答應，到外埔
    之後，丙○○講一些細節，叫其與戊○○下車（原審卷第28
    5頁）……所偷竊之車牌到外埔鄉才掛上（原審卷第286頁倒
    數第7行）……車上有4個人，丁○○在車上睡到苗栗，到苗
    栗丙○○把我們叫醒（原審卷第288頁），足見被告丁○○
    在喝酒之際已經參與被告丙○○計畫，要到臺中縣外埔鄉子
    ○○住處強錢搶，也就是被告乙○○所稱之「教訓」、被告
    丁○○所稱之「處理債務」；其等犯了臺中縣外埔鄉強盜案
    後，一起開車到苗栗，雖然在車上睡覺，但經被告丙○○叫
    醒，並非如被告廖文證所稱一路睡覺到旅館，不知道發生何
    事情。又以被告丁○○住臺中縣豐原市○○里○○鄰○○路63
    8號，如非應允參與臺中縣外埔鄉強盜子○○等人及苗栗貓
    狸山公園持刀強盜丑○○案件，焉有在豐原喝酒之後，又一
    起開車到苗栗地區，犯案後，復一起投宿米南汽車旅館，共
    用所搶財物之理？而被告乙○○於偵查中證述：「我、丙○○、戊○○與丁○○一起去，我坐前座，戊○○與丁○○坐
    在後座，搶8,700元，沒有分」（偵字第500號卷(二)第185頁
    ），足見其等係開著一臺車，載有作案之工具，四處犯案。
    被告乙○○證稱：被告丁○○未下車強盜，未參與犯案，顯
    為迴護之詞，亦係誤認法律上共犯概念所致。次查，被告乙○○上開供述4人前往，搶8,700元，與告訴人丑○○明確指
    述有4人下車分別進入前後座相符，就被告丁○○認為其未
    持刀強盜丑○○身上現金，辯稱：未參與犯案等情，參照前
    項最高法院有關共犯之觀念，顯然被告丁○○所認知之共犯
    與法律上規定共犯之概念不符。本件被告4人預先購買西瓜
    刀、頭套、手套等強盜財物之工具，先在臺中縣外埔鄉強盜
    子○○等4人財物後，直接原車改由乙○○駕駛開回苗栗市
    貓貍山公園籃球場，車斜插告訴人丑○○之車後方，阻止丑
    ○○駕車離開，被告丁○○與戊○○先後下車進入告訴人丑
    ○○所駕駛的後座，共同控制車上的乘客，被告丙○○與乙○○分持西瓜刀架在告訴人丑○○頸部，致使告訴人丑○○
    無法抗拒交付身上8,700元，所得財物交付被告丙○○保管
    並支付被告4人花費，足以認定被告丁○○與被告丙○○、
    乙○○、戊○○均是強盜告訴人丑○○之共犯無誤。被告乙○○辯稱其開車較慢下車，僅下車在旁邊觀看，或未參與本
    件搶案，與告訴人指述被告開車插其車後阻止其離開，顯有
    強盜財物之行為不符，而其於原審所說：因所犯案刑重，害
    怕，故供述前不一，方為真實。雖然告訴人丑○○指述至少
    被搶8,000元，而依據扣案強盜財物後由丙○○記帳之記事
    本1本可知記載所搶得現金為8,700元，被告丙○○係強盜後
    總管財物者，為明確其等分贓數額，其所記載自較告訴人記
    憶確實，因此認定被告丙○○涉案後記載8,700元較真實可
    採信。
五、此外，本件復有查獲之客車租賃契約書、本票、尚成租賃公
    司名片、原審法院核發被告四人之拘票、搜索扣押筆錄（證
    明拘捕、搜索扣押程序合法，及在如事實欄所載之時間地點
    ，查扣被告作案之扣押物等事實）、查扣如事實欄所載之作
    案扣押物等（證明被告等竊盜或強盜或，所使用之作案物及
    工具等事實）可證被告等人分別或共同觸犯如附表所示之犯
    行明確，應予論罪科刑。
六、論罪科刑法條：
  (一)、被告丙○○、乙○○、戊○○如附表1、2攜帶之扳手可以
      拆卸車牌，且係鐵器頂端尖銳，質地堅硬，有該證物可稽
      ，如用以施暴、脅迫、抵抗，依一般社會觀念，皆足使人
      之生命、身體、完全受有危害，自堪認為兇器；又西瓜刀
      於客觀上足以危害人之生命身體，此從被告戊○○於附表
      3強盜之時傷及被害人壬○○可證，而依社會通常觀念係
      可供兇器使用之物；被告丙○○等人如附表編號3、4所示
      持西瓜刀對著被害人等之身體，所實施之脅迫行為，已壓
      抑被害人等之抗拒，使精神上處於不能抗拒之程度；或如
      附表編號3所示以刀劃破被害人壬○○左手、中指等，所
      實施之強暴行為，以一般人處於上開情形之下，顯已達於
      喪失意思自由而不能抗拒之程度，被告等施強暴、脅迫至
      使被害人等不能抗拒或無法抗拒後，而取其監管中之財物
      ，所為自應成立攜帶兇器強盜罪。核被告丙○○、乙○○
      、戊○○、丁○○分別係犯如附表所示之刑法第330條第1
      項之攜帶兇器結夥強盜罪、刑法第321條第1項第3款、第4
      款攜帶兇器結夥竊盜罪。
  (二)、按刑法分則或刑法特別法中規定之結夥二人或三人以上之
      犯罪，應以在場共同實施或在場參與分擔實施犯罪之人為
      限，不包括同謀共同正犯在內。司法院大法官會議釋字第
      一○九號解釋「以自己共同犯罪之意思，事先同謀，而由
      其中一部分之人實施犯罪之行為者，均為共同正犯」之意
      旨，雖明示將「同謀共同正犯」與「實施共同正犯」併包
      括於刑法總則第二十八條之「正犯」之中，但此與規定於
      刑法分則或刑法特別法中之結夥犯罪，其態樣並非一致（
      最高法院76年台上字第7210號判例要旨）。被告丁○○與
      被告丙○○等人在居住於旅館或在豐原喝酒之際就商議如
      何搶錢籌款使用，事後並先購買西瓜刀、手套、頭套使用
      ，犯案之前又一起喝酒，復共乘一臺車前往，只是到現場
      ，因被告丁○○帶有酒意，被告丙○○分配工作時，其分
      配與被告丙○○留在車上負責接應之工作，並非其未下車
      持刀強盜，就認為事前無犯意聯絡；而在附表編號3所示
      之臺中縣外埔鄉子○○強盜案件，僅被告乙○○、戊○○
      下車時持刀入屋強盜財物，參照上開最高法院判例要旨，
      尚不構成結夥強盜罪，但無礙於其等之共同正犯之成立。
      因此被告丙○○、乙○○就如附表編號1所示之竊盜犯行
      ；另被告丙○○、乙○○、戊○○如附表編號2所示之結
      夥竊盜罪；被告丙○○、乙○○、戊○○、丁○○就附表
      編號3、4攜帶兇器結夥強盜罪間，分別以附表所示之手段
      為之，有犯意聯絡或行為分擔，均為共同正犯。
  (三)、被告丙○○、乙○○、戊○○、丁○○就附表編號3攜帶
      西瓜刀強盜子○○、壬○○、庚○○、癸○○之財物部分
      ，係一行為觸犯數罪名，為想像競合犯，應從一重處斷。
      又被告戊○○如附表編號3持西瓜刀強盜被害人子○○等
      之財物時，於實施強暴行為之過程中，因被害人壬○○撥
      開其所持之西瓜刀致受有傷害，乃施強暴之當然結果，不
      另論傷害罪。被告丙○○、乙○○所犯附表所示之罪，被
      告戊○○所犯附表編號2、3、4所示之罪，被告丁○○所
      犯附表編號3、4之罪，均犯意各別、行為互殊，各應予分
      論併罰。
  (四)、查被告丁○○於88年間因詐欺等案件，經法院判處有期徒
      刑7月、4月，並定應執行有期徒刑10月，於92年9月4日執
      行完畢，此有臺灣高等法院被告前案紀錄表在卷足憑，其
      於有期徒刑執行完畢後，5年以內再故意犯本件有期徒刑
      之本罪，應依刑法第47條第1項累犯之規定，加重其刑。
  (五)、按自首以對於未發覺之罪投案而受裁判為要件，如案已發
      覺，則被告縱有投案陳述自己犯罪之事實，亦祇可謂為自
      白，不能認為自首（有最高法院26年上字第484號判例要
      旨可供參考）。又刑法第62條所謂發覺，固非以有偵查犯
      罪權之機關或人員確知其人犯罪無誤為必要，而於對其發
      生嫌疑時，即得謂為已發覺；但此項對犯人之嫌疑，仍須
      有確切之根據得為合理之可疑者，始足當之，若單純主觀
      上之懷疑，要不得謂已發生嫌疑（按最高法院72年台上字
      第641號判例要旨）。末按刑法第62條所謂發覺，並非以
      有偵查犯罪之機關或人員確知其人犯罪無誤為必要，而於
      對其發生嫌疑時，即得謂為已發覺。又犯罪事實之一部既
      已被發覺，雖在檢察官或司法警察官訊問中，被告陳述其
      未發覺之部分犯罪行為，然並不符合刑法第62條之規定，
      不應認有自首之效力（最高法院91年度台上字第3570號判
      決要旨）。經查證人即承辦本案之員警葉東浩於原審審理
      時具結證稱：「戊○○是丙○○已經供出後，詢問戊○○
      ，他才提到他也有參與……因為對戊○○精神狀況，感覺
      有點問題，我們在問的時候，提及外埔這件的時候，他自
      己當時是說不知道有沒有去，然後是我們經由戊○○跟丙○○對質的時候，他才說當天也有到場，所以他才會承認
      說外埔這一件。」（原審卷第172頁、第175頁至第177頁
      ）。而另證人即查獲本案之員警魏正銀於原審審理時亦具
      結證稱：「是因為在乙○○的車上有查到一本他們的記事
      本，記載們的做案所得是多少，我就問丙○○，丙○○就
      一五一十跟我們講這件是到哪裡搶、這件是到哪裡搶。竊
      取顏增德車牌是根據米南汽車旅館那邊調到的資料，因為
      他們做案之後回米南……子○○被搶案，我們認為有去報
      ，然後他們大甲分局那邊可能就是還沒有正式通報出來，
      但是丙○○那一天帶我們下去的時候，他們隔壁鄰居都知
      道這件事情，我們問隔壁當義警的，他知道，派出所也有
      過來。」（原審卷第192頁至第195頁），足見臺中縣外埔
      鄉子○○被強盜案件，係因上開證人即警員魏正銀在被告
      乙○○之車上查獲被告丙○○記載強盜財物數額之記事本
      ，與被害人等報警後，經警方通報資訊相符，並從記事本
      中得知被告等人另犯他案，因而擴大辦案，訊問被告丙○○，並調閱監視器查明車輛牌照，循線查獲被告丙○○、
      乙○○、戊○○偷竊車牌2次，再逐步循線擴大查證而發
      現事實，此從警員魏正銀於97年1月22日製作之偵查報告
      記載：「接獲被害人寅○○被搶報案，調閱寅○○裕隆衛
      星工廠至住所路線，翻拍三陽牌雅歌2000cc綠色車號LU-9
      948號自小客車，在臺中縣外埔鄉台中商銀外埔分行提款
      翻拍照片，同案共犯控制被害人徘徊之照片，在過濾中查
      獲被告丙○○駕駛2000cc綠色車號LU-9948號自小客車，
      復得知被告丙○○居住於臺中縣外埔鄉○○村○鄰○○路
      257巷12號，以犯罪地點、居住地點、提款地點，行動電
      話基地臺位置均在臺中縣外埔鄉附近，因此申請搜索票等
      情（詳見臺灣苗栗地方法院檢察署97年度警聲搜字第33號
      卷），可知道承辦員警已經因上開蒐集得之事證，暨拘提
      時查扣之記事本懷疑被告丙○○在臺中縣外埔鄉或其他地
      點有相同之犯案模式逐步偵查中，被告丙○○在警察查獲
      記事本及逐步提示在臺中縣外埔鄉犯案之翻拍照片之後供
      述：「臺中縣外埔鄉子○○被強盜案件」，並非被告丙○○在警察尚未查獲任何訊息之前主動透露相關犯案情節。
      ，參照上開自首之規定，被告丙○○所為顯難符合自首之
      規定。且無再傳訊證人魏正銀到庭詰問，或再向臺中縣外
      埔鄉相關派出所調閱是否有被害人子○○等人被強盜尚未
      通報警網追查之相關資料，附此說明。又被告戊○○雖然
      罹患精神分裂症，然其參與附表編號2至4所示犯行之際，
      均能行動自如，並戴頭套、手套、持西瓜刀等，且順利逃
      脫，足證其罹患精神分裂症顯未影響其辨識之行為能力，
      無刑法第19條之適用，亦併予說明。
七、原審法院因認被告等罪證明確，適用刑法第28條、第321條
    第1項第3款、第4款、第330條第1項、第55條、第47條第1項
    、第51條第5款、第38條第1項第2款規定，審酌被告丙○○
    無前科紀錄；被告乙○○曾於76年間因搶奪等罪，經判處有
    期徒刑9年6月，後經減刑為9年5月，於80年9月3日假釋，於
    84年12月26日假釋期滿，之後均無犯罪前科紀錄；被告戊○○於88年因竊盜案件，經法院判處有期徒刑6月，緩刑2年，
    之後即無犯罪紀錄；被告丁○○為累犯之素行，均有臺灣高
    等法院被告前案紀錄表在卷足憑；及被告丙○○、乙○○、
    戊○○、丁○○之年齡（如當事人欄所記載）、智識（依據
    警察局調查筆錄記載丙○○、戊○○、丁○○均國中畢業、
    乙○○國小畢業），被告丙○○是犯案之提議者，分配工作
    、駕車者、接應者及財物所得統籌花用者，被告乙○○提供
    車輛及有時負責駕駛車輛，及執行強盜者、被告戊○○、丁○○負責執行之犯行，如附表所示之具體量刑事由欄所示之
    手段、所搶得之財物、分配之贓款、對被害人所生危害等一
    切情狀，分別判處如附表所示之刑，並諭知定應執行刑之標
    準。且明檢察官就被告乙○○求處有期徒刑18年以上，被
    告丙○○、戊○○均求處有期徒刑17年以上，被告丁○○求
    量處有期徒刑15年以上，經以上開所述及附表所示之事由，
    認為量處被告丙○○、乙○○等人如附表所示之刑度及定如
    原審判決主文所示之刑，較為妥適。另以扣案如附表所示沒
    收欄所載之物，均為被告等出錢購買，為其等所有供犯罪所
    用或預備所用之物，均應依刑法第38條第1項第2款宣告沒收
    。核其認事用法均無違誤，量刑亦屬妥適，應予維持。被告
    等上訴意旨或否認犯行，或以原審量刑過重，而各執以指摘
    原判決不當，並無理由，均應予駁回。
據上論斷，應依刑事訴訟法第368條，判決如主文。
本案經檢察官甲○○到庭執行職務。
中    華    民    國    97    年    12    月    4     日
            刑事第六庭  審判長法  官  李  文  雄
                              法  官  張  恩  賜
                              法  官  邱  顯  祥
上列正本證明與原本無異。
強盜部分得上訴。
竊盜部分不得上訴。
如不服本判決應於收受送達後十日內向本院提出上訴書狀，其未
敘述上訴之理由者並得於提起上訴後十日內向本院補提理由書（
均須按他造當事人之人數附繕本）「切勿逕送上級法院」。
                              書記官  許  美  惠
中    華    民    國    97    年    12   月      4   日
附表：
┌──┬──────────┬────┬───────┬───┬────┐
│編號│      事    實      │適用法條│    主    文  │沒  收│量刑事由│
├──┼──────────┼────┼───────┼───┼────┤
│    │丙○○因賭博向地下錢│刑法第32│丙○○共同犯攜│三叉梅│被告陳志│
│    │莊借貸而負有債務，夥│1條第1項│帶兇器竊盜罪，│花扳手│明、李芳│
│    │同認識二十幾年之李芳│第3款之 │處有期徒刑柒月│貳支。│武動機為│
│    │武，基於意圖為自己不│攜帶兇器│。            │      │犯案之便│
│    │法所有之犯意聯絡，於│竊盜罪、│乙○○共同犯攜│      │，攜帶可│
│    │民國96年12月22日晚上│第28條。│帶兇器竊盜罪，│      │為兇器使│
│    │11時許，在苗栗縣銅鑼│        │處有期徒刑柒月│      │用之三叉│
│    │鄉○○○○路口，使用│        │。            │      │梅花扳手│
│    │客觀上足供為兇器使用│        │              │      │偷兩面車│
│    │之其所有三叉梅花扳手│        │              │      │牌，做案│
│ 1  │二支，共同拆卸辛○○│        │              │      │後丟棄，│
│    │所有停放該處之車牌號│        │              │      │而未尋獲│
│    │碼LU-9984號車牌2面，│        │              │      │，造成被│
│    │得手後，再將該兩面車│        │              │      │害人駕車│
│    │牌懸掛在乙○○所有引│        │              │      │之不方便│
│    │擎號碼為AA-AN05888號│        │              │      │，復未賠│
│    │之墨綠色、三陽廠牌  │        │              │      │償害人所│
│    │自用小客車上（其原車│        │              │      │生危害。│
│    │牌號碼為6630-NS號， │        │              │      │        │
│    │於拆卸後即放置於車上│        │              │      │        │
│    │），以逃避警察追緝。│        │              │      │        │
├──┼──────────┼────┼───────┼───┼────┤
│    │丙○○夥同乙○○、劉│刑法第32│丙○○犯攜帶兇│三叉梅│被告陳志│
│    │勝雄，由丙○○駕駛上│1條第1項│器結夥竊盜罪，│花扳手│明、李芳│
│    │述懸掛所竊得LU-9984 │第3款、 │處有期徒刑捌月│貳支。│武、劉勝│
│    │號車牌之車輛，搭載劉│第4款之 │。            │      │雄持做為│
│    │勝雄、乙○○，於97年│攜帶兇器│乙○○犯攜帶兇│      │兇器使用│
│    │1月20日凌晨0時許左右│結夥竊盜│器結夥竊盜罪，│      │之三叉梅│
│    │，在苗栗市中山高速公│罪。    │處有期徒刑捌月│      │花扳手竊│
│    │路苗栗交流道附近，原│        │。            │      │取車牌兩│
│    │由戊○○持三叉梅花扳│        │戊○○犯攜帶兇│      │面。車牌│
│    │手下車，欲拆卸停放該│        │器結夥竊盜罪，│      │已經丟棄│
│    │處之車輛車牌，但因動│        │處有期徒刑柒月│      │，未賠償│
│    │作緩慢，而改由乙○○│        │。            │      │被害人所│
│ 2  │下車使用上述三叉梅花│        │              │      │生危害。│
│    │扳手，拆卸竊取顏增德│        │              │      │        │
│    │所有車牌號碼7253-KX │        │              │      │        │
│    │號車牌兩面（該車輛於│        │              │      │        │
│    │96年12月28日上午8時 │        │              │      │        │
│    │許，在公館鄉玉泉村17│        │              │      │        │
│    │鄰玉泉167號前，經顏 │        │              │      │        │
│    │增德發現失竊），得手│        │              │      │        │
│    │後，懸掛在乙○○所有│        │              │      │        │
│    │引擎號碼為AA-AN05888│        │              │      │        │
│    │號之墨綠色、三陽廠牌│        │              │      │        │
│    │自用小客車上，以逃避│        │              │      │        │
│    │警察追緝（已將原竊得│        │              │      │        │
│    │之LU-9984號車牌隨意 │        │              │      │        │
│    │丟棄，而未尋獲）。  │        │              │      │        │
├──┼──────────┼────┼───────┼───┼────┤
│    │丙○○夥同乙○○、劉│刑法第33│丙○○犯攜帶兇│西瓜刀│被告陳志│
│    │勝雄及丁○○，因陳志│0條第1項│器結夥強盜罪，│支、│明為提議│
│    │明路況比較孰悉，故由│之攜帶兇│處有期徒刑柒年│頭套肆│者、負責│
│    │丙○○駕駛上述懸掛所│器結夥強│陸月。        │個、手│開車接應│
│    │竊得7253-KX號車牌之 │盜罪。  │乙○○犯攜帶兇│套貳雙│及駕車逃│
│    │車輛，搭載乙○○、劉│        │器結夥強盜罪，│、口罩│亡、贓款│
│    │勝雄及丁○○，於97年│        │處有期徒刑柒年│壹個。│之統一花│
│    │1月21日凌晨0時15分許│        │陸月。        │      │用；被告│
│    │，在臺中縣外埔鄉中山│        │戊○○犯攜帶兇│      │乙○○、│
│    │路33號子○○之住宅，│        │器結夥強盜罪，│      │戊○○下│
│    │因丙○○認識子○○，│        │處有期徒刑柒年│      │車持刀負│
│    │而由乙○○、戊○○均│        │貳月。        │      │責強盜被│
│    │戴深色頭套及手套，均│        │丁○○犯攜帶兇│      │害人等4 │
│    │手持西瓜刀，因該屋未│        │器結夥強盜罪，│      │人之財物│
│    │上鎖，其等直接進入該│        │累犯，處有期徒│      │，並持刀│
│    │屋內，持刀喝令並致使│        │刑柒年陸月。  │      │傷及被害│
│    │正在打麻將之子○○、│        │              │      │人壬○○│
│    │壬○○、庚○○、陳廖│        │              │      │所生之危│
│    │志等四人不能抗拒，較│        │              │      │害，被告│
│    │瘦小之戊○○將麻將桌│        │              │      │丁○○負│
│    │上及抽屜內現金約楊素│        │              │      │責接應及│
│    │麗1,700多元、壬○○ │        │              │      │逃亡。所│
│    │1,000多元、庚○○2, │        │              │      │強得之財│
│ 3  │200多元、癸○○1,100│        │              │      │物6 千多│
│    │多元，合計6,000多元 │        │              │      │元供被告│
│    │放在帶來塑膠袋內衝出│        │              │      │4 人花用│
│    │去，比較壯之乙○○叫│        │              │      │。已經取│
│    │其等將身上的錢交出來│        │              │      │得被害人│
│    │，壬○○因而交出身上│        │              │      │4 人之見│
│    │1,000元、子○○之摩 │        │              │      │諒，有和│
│    │托羅拉廠牌手機1支、 │        │              │      │解書在卷│
│    │及癸○○之皮包1個（ │        │              │      │可證及被│
│    │內有身份證駕照等物）│        │              │      │告丙○○│
│    │，當時，壬○○因以手│        │              │      │、乙○○│
│    │撥開戊○○所持西瓜刀│        │              │      │、戊○○│
│    │，而被戊○○手持之西│        │              │      │均坦承犯│
│    │瓜刀劃傷，造成壬○○│        │              │      │行，被告│
│    │受有左手、中指、無名│        │              │      │丁○○否│
│    │指及小指裂傷等傷害（│        │              │      │認犯行之│
│    │傷害部分未據告訴），│        │              │      │態度。  │
│    │得手後，將子○○家大│        │              │      │        │
│    │門關上，叫其等不准出│        │              │      │        │
│    │外看，乙○○等人則將│        │              │      │        │
│    │現金交由丙○○保管，│        │              │      │        │
│    │以支應四人之交通、住│        │              │      │        │
│    │宿、飲食等花費，其餘│        │              │      │        │
│    │物品則隨意丟棄。    │        │              │      │        │
├──┼──────────┼────┼───────┼───┼────┤
│    │丙○○夥同乙○○、劉│刑法第33│丙○○犯攜帶兇│西瓜刀│被告李芳│
│    │勝雄及丁○○，由李芳│0條第1項│器結夥強盜罪，│支、│武負責開│
│    │武駕駛上述懸掛所竊得│之攜帶兇│處有期徒刑捌年│頭套肆│車阻擋被│
│    │7253-KX號車牌之車輛 │器結夥強│陸月。        │個、手│害人去路│
│    │，搭載丙○○、戊○○│盜罪。  │乙○○犯攜帶兇│套貳雙│，另與被│
│    │及丁○○，於同日凌晨│        │器結夥強盜罪，│、口罩│告丙○○│
│    │3時40分許，在苗栗市 │        │處有期徒刑捌年│壹個。│負責持刀│
│    │大同里貓狸山公園籃球│        │陸月。        │      │架住被害│
│    │場，先將車斜插在鄧國│        │戊○○犯攜帶兇│      │人頸部、│
│    │宏所駕駛之車牌號碼BN│        │器結夥強盜罪，│      │被告陳志│
│    │-6968號自用小客車後 │        │處有期徒刑捌年│      │明除持刀│
│    │面，四人均下車分別進│        │貳月。        │      │外亦開口│
│    │入丑○○自小客車內，│        │丁○○犯攜帶兇│      │叫被害人│
│    │其中戊○○戴口罩，陳│        │器結夥強盜罪，│      │拿錢出來│
│    │志明及乙○○手持西瓜│        │累犯，處有期徒│      │；被告劉│
│    │刀各一支則進入駕駛座│        │刑捌年肆月。  │      │勝雄與廖│
│    │及副駕駛座旁將刀架在│        │              │      │文正負責│
│ 4  │丑○○頸部兩側，另二│        │              │      │進入後座│
│    │人則分別進入自小客車│        │              │      │控制另位│
│    │後座控制另一名後座乘│        │              │      │在場者。│
│    │客，丙○○並以因其要│        │              │      │所得8,70│
│    │跑路需要金錢使用為由│        │              │      │0元由陳 │
│    │，喝令丑○○下車及交│        │              │      │志明負責│
│    │付財物，致使丑○○不│        │              │      │統一花費│
│    │能抗拒，而強取丑○○│        │              │      │在被告日│
│    │所有之現金8,700元， │        │              │      │常生活所│
│    │得手後，現金由丙○○│        │              │      │需。迄今│
│    │保管，以支應四人之交│        │              │      │尚未取得│
│    │通、住宿、飲食等花費│        │              │      │被害人之│
│    │，並將如附表編號2所 │        │              │      │見諒。  │
│    │竊得7253-KX號車牌隨 │        │              │      │        │
│    │意丟棄，而將原6630-N│        │              │      │        │
│    │S號車牌還原懸掛於車 │        │              │      │        │
│    │上，之後，四人即駕車│        │              │      │        │
│    │前往苗栗市新英里米南│        │              │      │        │
│    │汽車旅館208房住宿休 │        │              │      │        │
│    │息。                │        │              │      │        │
└──┴──────────┴────┴───────┴───┴────┘


司法院資訊處製作；財團法人民間司法改革基金會備份。
